臺灣高雄地方法院民事裁定　　　　　　 96年度財管字第153號
聲　請　人　第一商業銀行股份有限公司
法定代理人　乙○○
代　理　人　丙○○
上聲請人聲請對被繼承人甲○○○指定遺產管理人事件，本院裁
定如下：
  主  文
選任林伯祥律師為被繼承人甲○○○（女，民國○○年○月○○日生
，身分證統一編號：Ｚ000000000號）之遺產管理人。
程序費用由被繼承人甲○○○之遺產負擔。
  理  由
一、按「繼承開始時，繼承人之有無不明者，由親屬會議於一個
    月內選定遺產管理人，並將繼承開始及選定遺產管理人之事
    由，向法院報明」、「無親屬會議或親屬會議未於前條所定
    期限內選定遺產管理人者，利害關係人或檢察官，得聲請法
    院選任遺產管理人，並由法院依前項規定為公示催告」、又
    「先順序繼承人均拋棄其繼承權時，由次順序之繼承人繼承
    ，其次順序之繼承人有無不明或第四順序之繼承人均拋棄其
    繼承權者，準用關於無人承認繼承之規定」，民法第1177條
    、第1178條第2 項、第1176條第6 項分別定有明文。
二、聲請意旨略以：被繼承人甲○○○生前於民國（下同）88年
    7月14日向聲請人借款新臺幣（下同）120萬元，該借款屢經
    催討無效，目前仍積欠借款本金84萬元及自96年5 月14日起
    之利息、違約金未清償。因被繼承人於95年6 月29日死亡，
    遺有坐落高雄縣旗山鎮○○段506-16地號土地及其地上建物
    918 建號即門牌號碼高雄縣旗山鎮○○路60之14號之房屋，
    惟因繼承人全部拋棄繼承，未於民法第1177條及1178條規定
    期限內選定遺產管理人致聲請人之債權無法行使，為保障聲
    請人之權利且因本案遺產資產大於負債，爰依非訟事件法第
    149 條之規定（聲請狀誤載為修正前非訟事件法第78條）指
    定國有財產局臺灣南區辦事處為被繼承人之遺產管理人等語
    ，並提出借據影本、甲○○○除戶戶籍謄本、土地及建物謄
    本影本、繼承系統表、本院家事庭雄院隆家雄95繼字第2081
    號函、本院96年度拍字第1946號民事裁定為證。
三、經查：
  (一)聲請人主張之前揭事實，業據聲請人提出上揭文件為證，核
    與本院依職權調取本院95年度繼字第2081號民事聲請拋棄繼
    承權卷宗核閱屬實。是揆諸首揭法條規定與說明，聲請人既
    為被繼承人甲○○○之債權人，聲請人自應屬利害關係人無
    疑。
  (二)又被繼承人甲○○○之繼承人，即兄弟姊妹周來興、周進成
    、葉周秀蘭、周秀紫、王周秀鳳，均已依法拋棄繼承，有上
    開拋棄繼承權卷宗附卷足憑，第一順位繼承人林頂民、林仕
    超；第二順序繼承人周爐、周楊囂；第三順位繼承人周來福
    、周來財、周清田及第四順序繼承人楊容、楊柯金則均於繼
    承開始前死亡，除楊容、楊柯金因年代久遠，查無除戶資料
    外，其餘皆有聲請人提出戶籍謄本在卷；此外，復查無其他
    被繼承人甲○○○之合法繼承人存在，則揆諸首揭法條之規
    定，被繼承人甲○○○之遺產自應準用關於無人承認繼承之
    規定，而被繼承人甲○○○之親屬會議並未於死亡發生之日
    起1個月內選定遺產管理人呈報本院，是聲請人基於利害關
    係人之地位，向本院聲請選任甲○○○之遺產管理人，當屬
    有據。
  (三)本院審酌被繼承人甲○○○前揭現存之合法繼承人既均已依
    法拋棄繼承，本無義務就被繼承人甲○○○之遺產再為管理
    ，且渠等既已行使法律所賦予之拋棄繼承權，可知其等顯已
    不願再與被繼承人甲○○○之遺產有何糾葛，況擔任遺產管
    理人，主要係彙整被繼承人之財產，踐行被繼承人債權、債
    務之確認，將債權人債權、債務作適法合理之分配，並於有
    繼承人承認繼承時或遺產分配後尚有剩餘時，將遺產移交繼
    承人或國庫，且須熟悉相關法律程序，否則尚有稅捐相關法
    令之罰責，實非被繼承人之一般親屬或其中受有高等教育之
    知識份子卻不具遺產管理相關知識之人必然可勝任，且聲請
    人固稱本案資產大於負債，然繼承人既全部拋棄繼承，國有
    財產局臺灣南區辦事處必因此而疑是否資產大於負債，為免
    後續程序之困擾，並考量高雄律師公會願意擔任法院遺產管
    理人名單中之林伯祥律師係具有專業法律知識及深厚法學實
    務經歷，擔任甲○○○之遺產管理人必有利於管理及處理被
    繼承人甲○○○後續之遺產問題等一切情狀，爰選任林伯祥
    律師為被繼承人甲○○○之遺產管理人。
  (四)另本件係被繼承人甲○○○之全部繼承人均拋棄繼承而「準
    用」無人承認繼承之規定，並非繼承人有無不明之情形，是
    民法第1178條第1關於承認繼承之公示催告，即無準用之餘
    ，附此敘明。
四、程序費用負擔之裁判依據：依非訟事件法第157 條，裁定如
    主文第二項所示。
中　　華　　民　　國　　96　　年　　11　　月　　30　　日
                  家事法庭法　官　楊智守
上為正本係照原本作成。
如對本裁定抗告須於裁定送達後10日內向本院提出抗告狀。
中　　華　　民　　國　　96　　年　　11　　月　　30　　日
                          書記官　蘇  豫
